【裁判字號】    89,訴,1968
【裁判日期】    900415
【裁判案由】    偽造文書等
【裁判全文】
臺灣板橋地方法院刑事判決                        八十九年度訴字第一九六八號
    公  訴  人  臺灣板橋地方法院檢察署檢察官
    被      告  乙○○
    選任辯護人  黃子素
右列被告因違反商標法等案件，經檢察官提起公訴（八十九年度偵字第一○三一一號
），本院判決如左：
    主  文
乙○○連續行使偽造私文書，足以生損害於他人，處有期徒刑陸月，如易科罰金以
佰元折算壹日，扣案之光碟目錄貳拾冊及如附表三、四所示之物均沒收。
    事  實
一、如附表一所示之圖（字）樣分別係日商新力電腦娛樂股份有限公司（以下簡稱為
    「新力公司」）、日商可樂美股份有限公司（以下簡稱為「可樂美公司」）、日
    商卡波光股份有限公司（以下簡稱為「卡波光公司」）、日商SNK股份有限公司
    、美商NBA產物股份有限公司（以下簡稱為「NBA公司」）、日商甲○○股份有限
    公司（以下簡稱為「甲○○公司」）向前經濟部中央標準局或改制後之經濟部智
    慧財產局申請核准或延展註冊，分別享有附表一所列專用期間，各分別指定使用
    於電視遊樂器、電視遊樂器用程式磁片、電視遊樂器用程式卡匣、磁碟、光碟等
    應屬商標法施行細則第四十九條第九類（或舊商標法施行細則第二十四條第七十
    二類）商品專用權之商標；而「打磚塊（ALLEY WAY）」、「棒球比賽」（BASSB
    ALL）、「瑪莉醫生」（DR.MARIO）、「高爾夫球」（GOLF）、「超級瑪莉樂園
    」（SUPER MARIO LAND）、「網球」（TENNIS ）、「俄羅斯方塊」（TETRIS）
    及大金剛６（DONKEYKONG 6）等電腦遊戲程式均係甲○○公司所創作，前七種分
    別於民國七十八、九年間在我國首次發行，已各向前內政部著作權委員會註冊登
    記（其最初發行日期、登記字號及權利期間詳如附表二所示），大金剛６則於八
    十九年一月二十八日在日本首次發行後，於翌日即同步在臺發行，乃依八十一年
    修正前著作權法第十七條或現行著作權法第四條第一款規定，應受保護之外國人
    著作。
二、乙○○係位於臺北縣中和市○○街七十七號「上登電視遊樂器專賣店」之實際負
    責人，就綽號「小龍」之不詳姓名成年男子所販售如附表三所示名稱之遊戲光碟
    片、光碟封面及附表四所示名稱之遊戲卡匣，明知各遊戲光碟內皆燒錄有透過
    電視遊樂器之操作得在電視螢幕上顯現如附表一編號一至六所示之商標圖樣，暨
    「LISCEND BY SONY COMPUTER ENTER TAINMENT INC.」、「STRATIGE SIMULATIO
    INC.PRESENTS」、「c SNK COMPUTER COPORATION」、「C 1999 KONAMI,KONAMI
    COMPUTER ENTERTAINMENT TOYKO」、「IDOL MINDS DIGITAL ENTERTAINMENT」、
    「C 1999SONY COMPUTER ENTERTAINMENT AMERICA INC.」、「B-FACTORY CO, LT
    D.」、「M-PEN INC.」、「SUN SOFT」、「KECO KONAMI COMPUTER ENTERTAINME
    NT OSAKA」、「D3 PUBLISHER INC.」、「TAM SOFT,TAM SOFT COPORATION,1999
    TAM SOFT COPORATION」、「PRODUCED BY NAMCO ,NAMCO」、「SONY COMPUTER
    ENTERTAINMINT INC PRESENTS」、「CONTRAIL,A CONTRAIL PRODUCTION」、「C
    2000 SONY COMPUTER ENTERTAINMINT INC.」、「STATIC PRESETNS」、「SONY
    COMPUTER ENTERTAINMENT EUROPE PRESENTS」、「KECT KONAMI COMPUTER ENTER
    TAINMENT TOYKO」、「FUTURE AMUSEMENT & ENTERTAINMENT YUK'S CO,LTD.」、
    「1995 SONY COMPUTER ENTERTAINMENT INC.,SONY CREATIVE PRODUCRTS INC.」
    、「c SNK COMPUTER COPORATION」、「TYO SPIRITS OS TOKYO, c TYO 1999」
    、「KECT KONAMI COMPUTER ENTERTAINMENT TOYKO」、「ENIX PRESENTS」、「
    MAGIC COMPANY」、「C 魔法株式會式/2000」、「C 竹本泉/TIM」、「IF IDEA
    FACTORY」、「IDEA FACTORY PRESENTS」等字樣之電磁錄，均係意圖欺騙他人於
    同一商品上分別使用相同於新力、可樂美、卡波光、SNK、NBA公司所取得如附表
    一編號一至六所示註冊商標之仿冒商品，「熱爆勁舞」遊戲光碟包裝紙上所印
    之「KONMAI及圖」係意圖欺騙他人於同一商品上使用如附表一編號二、三所示註
    冊商標之仿冒標帖，各該遊戲光碟中所燒錄如前述之文字樣係依習慣表示為各
    該公司授權、出品或創作用意證明之私文書，且知於卡匣之膠殼、包裝紙盒、收
    容盒、標帖或說明書上分別標示有「NINTENDO」、「GAMEBOY」、「超級瑪莉」
    、「SUPER MERIO」、「POCKET MONSTER」、「瑪莉醫生圖」、「瑪莉跳躍圖」
    （所含商標圖樣詳如附表四「冒用商標圖樣或電腦著作程式」欄內所示）之如附
    表四所示八位元卡、GAME BOY單卡、GAME BOY合卡，均係意圖欺騙他人於同一商
    品上使用相同於甲○○公司取得如附表一編號七至十三所示註冊商標之仿冒商品
    ，其中所含之「打磚塊（ALLEY WAY）」、「棒球比賽」（BASSB ALL）、「瑪莉
    醫生」（DR.MAR IO，GAME BOYE專用）、「高爾夫球」（GOLF）、「超級瑪莉樂
    園」（SUPER MARIO LAND）、「網球」（TENNIS）、「俄羅斯方塊」（TETRIS）
    及大金剛６（DONKEY KONG 6）等電腦遊戲程式並均係未經合法授權所擅自重製?
    侵害他人著作權之物（各卡匣內所含侵害著作權之遊戲程式詳如附表四「冒用商
    標圖樣或電腦著作程式」欄所示），竟基於販賣、營利交付及行使之概括犯意，
    於附表五所示之時間，在其店內向先後「小龍」買入表列價格、數量之仿冒遊戲
    光碟及八位元卡、GAME BOY單卡、GAME BOY合卡，再自購買時起至八十九年三月
    中旬之某日止在其店內分別以表列之價格、出售表列數量之遊戲光碟、卡匣予不
    特定之顧客（詳如附表五所示），而連續販賣使用他人註冊商標圖樣之仿冒商品
    ，兼以此意圖營利而交付之方法侵害甲○○公司之著作權，就遊戲光碟部分同時
    行使燒錄於各遊戲光碟內所含如前述內容之偽造私文書，各足以生損害於日商新
    力公司等前開出品、授權廠商或創作者之商業利益。嗣乙○○於八十九年四月二
    十六日下午五時三十分許在上址為警查獲，並扣得如附表二所示之仿冒光碟、包
    裝紙及附表四所示之仿冒遊戲卡匣，暨其所有供販賣仿冒他人註冊商標商品及侵
    害他人著作權所用之遊戲光碟目錄二十冊。
二、案經新力公司、甲○○公司訴由內政部警政署保安警察第二總隊移送臺灣板橋地
    方法院檢察署檢察官偵查起訴。
    理  由
一、右揭除後述辯解部分外之事實，業據被告乙○○於警訊及偵、審中供承不諱，核
    與告訴人新力公司之代理人陳和貴、曾筱茜、吳意淳律師及日商甲○○公司之代
    理人廖國昌律師就各該公司被害之指述，暨警員陳揚宗所證查緝之情節（見本院
    九十年元月五日訊問筆錄）相符，並有如附表三所示之光碟七十四片、包裝紙三
    十一張、附表四所示之遊戲卡匣十二只、遊戲光碟目錄二十冊扣案，暨營利事業
    登記證一紙、著作權執照七紙、商標註冊證影本九紙、照片十二幀、統一發票三
    紙、進品報單一紙、查詢網頁二紙、雜誌二紙、經濟部智慧財產局九十年二月二
    十三日智著字第○九○○○○○七一一○號函所附註冊登記卷七件（附於本院
    八十九年度訴字第一四一四號刑事卷，調卷後業於九十年五月三日審理時提示）
    等影本可稽，足證被告前開自白屬實。
二、被告雖辯稱：(一)將扣案之台版光碟置入改裝過之遊戲主機後雖可顯現系爭商標及
    授權文字畫面，然此可能係改裝結果已跳過或將台版光碟上之防盜碼予以破解或
    補足，然上述任一種情形，均無法證實該破解、跳過或補足，是否係啟動程式中
    之某一執行指令，而將存於遊戲主機或台版光碟內之商標圖樣予以顯現，蓋台版
    光碟所燒錄之內容倘與真品完全一樣，何以原廠主機不能播放，卻需經過改裝，
    足見台版光碟於燒錄時可能基於某種原因（如密碼無法破解）致某部分無法燒錄
    ，則既有部分無法燒錄，即無法證明真品所有內容（包括商標及圖）均必然燒錄
    於台版光碟上，(2)扣案之遊戲光碟乃無印刷之裸片，與真品上印有遊戲標示者顯
    有不同，是被告主觀上並無欺騙消費大眾使其誤認扣案之遊戲光碟為使用告訴人
    商標真品之意思，消費者則需付費改裝遊戲主機後始能把玩台片，即不可能誤認
    扣案之遊戲光碟為真品，被告自非商標法第六十三條處罰之對象，(3)PS設計圖均
    指定使用於商標法施行細則第四十六條第九類之電腦、錄有電腦程式之卡帶、磁
    碟、光碟及卡匣等有形物體，不及於扣案光碟中應屬著作性質之以電腦語言組繹
    寫成之軟體（遊戲程式），(4)於勘驗過程中透過遊戲主機之執行所顯示之商標圖
    樣縱認其標示方式係屬商標法第六條第一項所謂之「其他類似物件」之範疇，然
    被告於交易過程中僅單純將光碟片交付予顧客，並未透過遊戲主機執行展示商標
    圖樣，即無商標之使用，且被告以遠低於市價數十倍之價格販售，顧客均知所購
    之光碟及卡匣非屬真品，即無從混淆該光碟及卡匣係源自於告訴人，(5)告訴人不
    能證明扣案光碟內存有「LISCEND BY SONY COMPUTER ENTERTAINMENT INC.」等
    字樣，而扣案之光碟內縱存有此一電磁紀錄，然單純加以重製，其製作名義人同
    一，內容與原件亦無二致，即非偽造之文書，且被告販賣時就其內容未為任何主
    張，消費者就此低價之台片並無誤認係告訴人合法授權之可能，被告所為自與行
    使偽造文書之構成要件有間，(7)告訴人甲○○公司就所主張被侵害之遊戲卡匣已
    散布能滿足公眾合理需要之重製物，無法證明，其遊戲程式自不受我國著作權法
    保護云云。經查：
  (一)扣案之遊戲光碟，經本院挑選TINY BULLETS一片，以告訴人代理人所提供之日規
    、美規PlayS tation原裝、改裝遊戲主機（以下分別簡稱為「PS日、美規原裝主
    機」或「PS日、美規改裝主機」）、SEGA改裝遊戲主機、ACTION REPLY裝置（以
    下簡稱為「金手指卡」）、PS日規真品光碟（BIOHAZARD 2）、PS美規真品光碟
    （彈弓小戰士）、SEGA真品光碟（PANZER DRAGOON ZWELII）、SEGA仿品光碟（
    HHKAIDER）各一片，暨被告提出之PS改裝日規主機，於九十年一月五日在本院第
    三法庭交岔試驗，再就其餘扣案光碟各選一片分別置入告訴人及被告提出之PS
    日規改裝主機播放，其勘驗結果如左：
  (1)於真品PlayStation日規主機（以下簡稱為「真品日規PS主機」）或改裝之Play
    Station主機（以下簡稱為「改裝日規PS主機」）空機狀態下，或於真品日規PS?
    機內置入不同系統之SEGA真、仿品遊戲光碟，於電視螢幕均出現上有藍色「SONY
    」字樣，中有橘紅色之菱形圖，下有「COMPUTER ENTERTAINMENT」字樣之畫面（
    此以下簡稱為「第一畫面」），繼出現選擇MEMORY CARD或CD PLAYER之藍底白字
    圓形圖樣（見勘驗筆錄附表壹之、、、）。
  (2)以真品日規PS遊戲光碟置入日規真品PS主機，或將扣案之「TINY BULLETS」仿品
    光碟置入改裝之PS日規主機，除出現前述第一畫面外，繼均出現上有「PS設計圖
    」，中有「Play Station」及「Licensed by Sony Computer Entertainment In
    .」授權字樣，下有「SCEI TM」地域碼之畫面（以下簡稱為「第二畫面」），其
    中仿品光碟於前二畫面後，繼出現「SONY COMPUTER ENTERTAINMINT INC PRESEN
    」、「CONTRAIL,A CONTRAIL PRODUCTION」，進入遊戲後再出現「C 2000 SONY
    COMPUTER ENTERTAINMINT INC.」字樣，（見勘驗筆錄附表壹之、）；如以?
    品日規PS主機中置入扣案之「TINY BULLETS」仿品光碟，則無法顯現第二畫面（
    見勘驗筆錄附表壹之）。
  (3)以SEGA真、仿品光碟置入改裝之日規PS主機執行，於電視螢幕先出現前述第一畫
    面，繼於畫面中間及下方出現藍色之「PlayStation」字樣及「SCEI TM」地域碼
    （原第二畫面中之「PS設計圖」及授權文字均未出現），此後即不再有反應（見
    勘驗筆錄附表壹之、）。又將前述之「TINY BULLETS」仿品光碟之反射層縱
    橫剖割予以實體破壞後，置入真品或改裝之日規PS主機內，於第一畫面後，繼出
    現MEMORY CARD或CD PLAYER或之選擇畫面（見勘驗筆錄附表壹之、）。
  (4)將PS真品美規光碟或PS真品歐規光碟分別置入PS真品日規主機，或將PS真品日規
    光碟、PS真品歐規光碟分別置入原裝美規PS主機時，該主機因測得遊戲之地域碼
    不符，均無法顯示含有地域碼之第二畫面（見勘驗筆錄附表壹之、、、
    ）；如以改裝之PS日規主機，先後置入真品之日規、美規、歐規光碟，除第一畫
    面及第二畫面中所出現之「PS設計圖」、「PlayStation」及「SECI TM」地域碼
    相同外，第二畫面中之授權字樣則有「Licensed by Sony Computer Entertainm
    ent Inc.」、「Licensed by Sony Computer Entertainment America」、「Lic
    ensed by Sony Computer Entertainment Europe」之別（見勘驗筆錄附表壹之?
    、、）；若於改裝之PS美規遊戲主機內，先後置入PS真品日規、美規及歐規
    光碟，其第一畫面及第二畫面中出現之「PS設計圖」、「PlayStation」及「SEC
    TM」地域碼均同，但其第二畫面中之授權字樣亦分別有「Licensed by Sony Com
    puter Entertainment Inc.」、「Licensed by Sony Computer Entertainment
    America」、「Licensed by Sony Computer Entertainment Europe」之差異（
    見勘驗筆錄附表壹之、、），可知在加裝轉換IC改造過之遊戲主機上執行
    遊戲光碟，已無真、仿品及銷售地域規格之限制，其得以跳過光碟真、仿品及地
    域碼之辨識程序顯係改裝之結果；否則，若謂遊戲主機之改裝，已能替代原版光
    碟中所存之某一驅動程式，甚或補充兼含PlayStation商標及授權文字之畫面，
    於同一規格之美規或日規遊戲主機，其第二畫面中之「Licensed by Sony Compu
    ter Entertainment Inc.」及「SECI TM」或「Licensed by Sony Computer Ent
    ertainment America」及「SECA TM」，理當無從分割地為同一內容之呈現，殊?
    可能有如前述之情形出現，對照前述置入日規仿品光碟於改裝之日規PS主機之勘
    驗結果，可見於螢幕上所出現之授權文字，究係「Licensed by Sony Computer
    Entertainment Inc.」、「Licensed by Sony Computer Entertainment Americ
    」或「Licensed by Sony Computer Entertainment Europe」，端視置入之光碟
    係日規或美規而異，出現「SECI TM」或「SECA TM」之地域碼，則隨使用日規或
    美規之遊戲主機而定，即無從以地域碼之異同或機器經否改裝推論前述第二畫面
    中之各部分均係源自遊戲主機。
  (5)依前述勘驗結果所示，存有PS設計圖及授權文字之第二畫面，乃於主機允否執行
    光碟後、進入遊戲程式前出現於螢幕，遊戲主機之改裝顯係為對付主機於載入內
    軌之遊戲程式資料前先就光碟外圈所存真品辨視特徵（或「密碼金鎖」）之驗證
    手續而設，其作用時程乃在使主機通過光碟真偽之驗證（實質上係騙過主機使之
    產生等同於驗證通過之狀態），即在讀取內軌所存程式資料以前，則於查驗無誤
    後螢幕上所順利播出之PS設計圖及授權文字，自與改裝機構及遊戲主機韌體內儲
    存之檔案內容無涉；不然其轉換ＩＣ內既錄有為能通過驗證所需之PS設計圖及授
    權文字，何以日規改裝PS主機於空機狀態或置入SEGA真、仿品光碟時，均未現出
    於第二畫面中（見勘驗筆錄壹之、、），可見第二畫面中之PS設計圖及授
    權文字非來自改裝機構，亦非與PlayStation商標及地域碼存於同一檔案內。
  (6)由上述(1)至(3)之實驗可知，第一畫面中之「SONY」商標及菱形圖於空機運轉或置
    入不同系統之遊戲光碟均出現，第二畫面中之「PlayStation」字樣及「SCEI TM
    」之地域碼於置入不同系統之光碟時亦會出現，固均係存在於PS遊戲主機之韌體
    內；惟第二畫面中之「PS設計圖」及授權文字，係因置入真、仿品PS遊戲光碟後
    始呈現，且因置入日規、美規或歐規光碟其授權文字會有「Licensed by Sony
    Computer Entertainment Inc.」或「Licensed by Sony Computer Entertainme
    nt America」或「Licensed by Sony Computer Entertainment Europe」之差異
    ，可見PS設計圖及授權文字係燒錄於扣案之仿品PS遊戲光碟中，不可能儲存於遊
    戲主機之韌體內；否則於遊戲主機空轉或置入不同系統之光碟片，甚或置入同一
    片反射層全被割裂之仿品光碟時，焉能不予顯現；況臺灣地區盛行盜拷PlayStat
    ion等遊戲光碟多年，原創廠商不論係為表彰商品來源或配合主管機關取締盜版?
    殊無不將其授權文字及指定使用於遊戲程式載體之PS設計圖註冊商標併置入光碟
    內藉受法律保護之理，且資策會及工研院過去受理一、二審法院委請鑑定同類之
    扣案光碟，尚以SONY或SEGA光碟內存之檔案皆以特殊格式編碼，其趨動原理不明
    或「因鑑定方式需就遊戲系統之組合語言進行分析，而待鑑遊戲系統之硬體架構
    及相對之組合語言為該公司所獨有，本會並不熟悉」等由函覆無從鑑定（臺灣高
    等法院八十九年度上更(一)字第九七一號薛如明案、臺中高等法院臺中分院八十八
    年度上字第二七一九號蘇銘珍案），各地下工廠（即俗稱之「補商」）於擅自重
    製整片光碟時，當亦無從刻意捨去可使顯現商標或授權文字檔案部分，益證PS設
    計圖及前述授權字樣均係燒錄於扣案之PS仿冒光碟內，同一畫面中之「PlayStat
    ion」字樣及「SCEI TM」地域碼則係出自不同之來源。
  (7)時下之CD光碟防拷技術眾多，除以超大檔、隱藏檔、音軌與資料軌夾雜或於檔案
    間置放BUG者外，如以Disk at Once、SecuROM、SafeDisc或破壞軌之方式保護，
    縱將原版光碟整張對拷仍可能無法執行。蓋於光碟拷貝時有Track at Once及以
    Disk at Once二種模式，僅後者能寫出與原片完全同一之光碟，如以Track at
    Once方式拷貝，所拷出之碟片會比原版光碟多出二個block的Gap（間隙），遊戲
    主機或執行程式如檢查置入之重製物內存檔案之長度即能發現其非原版片；如PC
    GAME以SecuROM保護，因經過編碼之主程式檔中有cms16.dll、cms32-95.dll、cm
    s32-nt.dll檔，光碟中心環則另有DADC字樣，程式執行時會要求置入原版光碟，
    是以將原版程式以前導軟體一比一完整對拷後，尚需助軟體加以破解，始能執行
    ；如係SafeDisc防拷，以「世紀帝國2」為例，其經特殊編碼之原版光碟中應含?
    00000000.TMP、CLCD16.DLL、CLCD32.DLL及CLOKSPL.EXE.等檔案，於執行時先執
    行虛擬之執行檔Empires2.exe（該保護程式僅占274KB）後，再check cd，叫出
    實執行檔Empires2.icd（2.44MB），是若未以軟體修改實執行檔，免去check cd
    之步驟，單純對拷原版程式仍無法執行；如係將原版光碟中之某一個或數個不重
    要之檔案加故予邏輯破壞（此時不影響原光碟之執行，卻有防止盜拷之功效），
    於拷貝光碟時，因原光碟片內每二十四個BYTE所組成之每個FRAME中均存有C1及C
    偵錯碼，如非燒錄軟設有忽略錯誤之燒錄模式，該二組偵錯碼於燒錄過程中作用
    之結果，將不斷比對來源片，就壞軌之資訊加以修正，對拷完成後加以執行，主
    程式CHECK CD，若發現應為壞軌之檔案竟可開啟，即能偵知所置入之碟片或安裝
    之程式為盜版，而拒絕執行。是以扣案之遊戲光碟，即使將原版PS光碟完整對拷
    ，仍可能因上述防拷技術，致無法於原裝主機上執行，證諸盜版光碟均需置入加
    裝轉換IC之PS遊戲主機中始能執行即明。
  (8)被告所提出之改裝日規PS主機，經分別置入除TINY BULLETS外如附表三所示其餘
    扣案光碟後，僅出現「START」字樣或「CHINESE 2000 愛藏版─正常版起動、金
    手指無敵版起動」等選擇畫面，於選擇起動後，繼分別出現SNK、KONAMI及圖、N
    BA及圖、CAPCOM等商標，再分別出現「STRATIGE SIMULATION INC.PRESENTS」、
    「c SNK COMPUTER COPORATION」、「C 1999 KONAMI,KONAMI COMPUTER ENTERTA
    INMENT TOYKO」、「IDOL MINDS DIGITAL ENTERTAINMENT」、「C 1999SONY COM
PUTER ENTERTAINMENT AMERICA INC.」、「B-FACTORY CO, LTD . 」、「M-PEN
    INC.」、「SUN SOFT」、「KECO KONAMI COMPUTER ENTERTAINMENT OSAKA」、「
    D3 PUBLISHER INC.」、「TAM SOFT,TAM SOFT COPORATION,1999 TAM SOFT COP
    ORATION」、「PRODUCED BY NAMCO,NAMCO 」、「SONY COMPUTER ENTERTAINMINT
    INC PRESENTS」、「CONTRAIL,A CONTRAIL PRODUCTION」、「C 2000 SONY COMP
    UTER ENTERTAINMINT INC.」、「STATIC PRESETNS」、「SONY COMPUTER ENTER
    TAINMENT EUROPE PRESENTS」、「KECT KONAMI COMPUTER ENTERTAINMENT TOYKO
    」、「FUTURE AMUSEMENT & ENTERTAINMENT YUK'S CO,LTD.」、「1995 SONY
    COMPUTER ENTERTAINMENT INC.,SONY CREATIVE PRODUCRTS INC.」、「c SNK
    COMPUT ER COPORATION」、「TYO SPIRITS OS TOKYO, c TYO 1999」、「KECT
    KONAMI CO MPUTER ENTERTAINMENT TOYKO」、「ENIX PRESENTS」、「MAGIC CO
    MPANY」、「C 魔法株式會式/2000」、「C竹本泉/TIM」、「IF IDEA FACTORY」
    、「IDEA FACT ORY PRESENTS」等出品或授權字樣，再進入遊戲（見勘驗筆錄附
    表之至），則SNK、KONAMI及圖、NBA及圖、CAPCOM等商標，暨如前述之出
    品、授權文字，既因置入不同種類之光碟而異，且係在LOADING GAME後始出現，
    自均係分別燒錄於各該扣案之光碟內。又於前開播放過程中就含有PlayStation
    商標、PS設計圖、SONY公司之授權字樣及SCEI地域碼之第二畫面及應存在於主機
    韌體內之SONY菱形圖均未出現，參以其執行初始所出現如前述之宣示文字，可見
    被告所提出遊戲主機之改裝機構亦係跳過真仿品之檢查程序，即無從以此推論各
    該光碟內未燒錄有PS設計圖及SONY公司授權文字，則各該光碟嗣以告訴人提出之
    PS日規改裝主機執行結果，其第二畫面所顯示之PS設計圖及SONY公司授權文字即
    係燒錄於各該光碟中。
  (二)扣案之遊戲卡匣及光碟之包裝紙，其中GAME BOY合卡、GAME BOY單卡、八位元遊
    戲卡匣之廣告紙盒、說明書、卡匣膠殼、標帖及收容盒上，分別印有如附表一編
    號七至十二之「瑪莉醫生圖」、「瑪莉跳躍圖」、「KONAMI」及圖，暨「SUPER
    MARIO」、「POCKET MONSTER」、「GAME BOY」、「Nintendo」等字樣，經以任?
    堂主機播放，其內分別存有如「打磚塊（ALLEY WAY）」、「棒球比賽」（BASSB
    ALL）、「瑪莉醫生」（DR.MARIO）、「高爾夫球」（GOLF）、「超級瑪莉樂園?
    （SUPER MARIO LAND）、「網球」（TENNIS）、「俄羅斯方塊」（TETRIS）及大
    金剛６（DONKEY KONG 6）等電腦遊戲程式（所含商標圖樣及遊戲程式詳如附表?
    所示），「熱爆勁舞」遊戲光碟之包裝紙上則印有「KONMAI及圖」等情，業經本
    院於九十年元月五日勘驗、記明筆錄，並攝有照片二十五紙在卷；而原版卡匣向
    僅含有單一種遊戲程式，各該GAME BOY合卡及八位元卡，竟將數十個遊戲集中於
    一卡匣內，且各該卡匣均係膠合，非以螺絲鎖定，底部皆無原廠貼紙，內部之機
    板上亦無NENTENDO字樣，顯係未經授權之非法重製物。
  (三)我國著作權法係八十一年七月六日修正公布同法第四條納入同步發行，改採互惠
    主義時，始併於同法第三條第十二款增訂「發行」之定義為：「指權利人重製並
    散布能滿足公眾合理需要之重製物」，此前就何謂「發行」既未明定，前述增訂
    條款亦無溯及既往之效力，則附表四中之「打磚塊（ALLEY WAY）」、「棒球比
    賽」（BASSBALL）、「瑪莉醫生」（DR.M ARIO）、「高爾夫球」（GOLF）、「
    超級瑪莉樂園」（SUPER MARIO LAND）、「網球」（TENNIS）、「俄羅斯方塊」
    （TETRIS）等七種由甲○○公司創作之電腦遊戲程式，既分別於七十八、九年間
    先後在我國發行，並皆經前內政部著作權委員會核准註冊登記，自均應受我國著
    作權法保護。又著作權法第三條第十二項就所謂「發行」於八十七年一月二十一
    日修正公布為：「指權利人散布能滿足公眾合理需要之重製物」，已不以兼在中
    華民國境內「重製」為必要，而日本國與我國就著作權之保護，雖無條約或協定
    之互惠關係，然日本國昭和四十五年五月六日法律第四十八號改正著作權法第六
    條規定：「著作物符合以下各款規定的受本法保護：(1)日本國民（根據本國法令
    設立的法人及包括在國內有主要事務所的法人，以下同）的著作物；(2)最初在國
    內發行的著作物（包括最初在本法規定以外地方進行發行的，從該發行日三十日
    以內在日本國內發行的作品）；(3)前二項所揭示的以外，根據條約本國負有保護
    義務的著作物」，其第二款就凡符合首次發行或同步發行或同步發行之內、外國
    人著作均予保護，所規定之保護要件與我國現行著作權法第四條第二款前段相當
    ，且無互惠之限制，顯見該國就中華民國人之著作在相同之情形下亦予保護，故
    關於日本人之著作，如符合「於中華民國管轄區域內首次發行，或於中華民國管
    轄區域外首次發行後三十日內在中華民國管轄區域內發行者」，亦受我國著作權
    法保護（內政部八十一年七月八日台內著字第八一一一九○三號函、八十四年
    八月一日台內著會發字第八四一四二六六號函釋意旨參照）。再者，著作權法
    第四條第一款前段關於外國人著作之保護要件，重在首次或同步發行之事實，若
    外國人著作之重製物，先於全球各地在中華民國管轄區域內散布，或於中華民國
    領域外初次發行後三十日內在中華民國管轄區域內散布，且其舖售層次達於多數
    之零售或出租據點，已足使不特定之消費者能在坊間通路上輕易購買或租得，即
    能滿足公眾合理之需要，否則如無視其市場規模、產品生命週期、產銷策略及消
    費者接受程度，謂其概應以舖售或銷出達一定之數量為斷，其著作權之保護勢將
    與市場供需脫節，殊非立法本意，則甲○○公司既委託我國旺宏電子股份有限公
    司重製之「大金剛６」等電腦遊戲卡匣，依告訴人提出之統一發票影本所示，既
    於八十九年一月二十九日分別舖售數十個到有聯國際股份有限公司、新美股份有
    限公司或博優有限公司等零售據點，揆諸前述，即已散布能滿足公眾合理需要之
    重製物，亦應受我國著作權法之保護。
  (四)現行商標法施行細則第四十九條第九類所列之商品：「科學、航海、測量、電氣
    、攝影、電影、光學、計重、計量、信號、檢查（監督）、救生和教學用具及儀
    器；聲音或影像記錄、傳送或複製（再生）用器具；磁性資料載體、記錄磁碟；
    自動販賣機及貨幣操作（管理）器具之機械裝置；現金出納機、計算機及資料處
    理設備；滅火器械」，就與電腦有關之「磁性資料載體、記錄磁碟」乙項，固均
    係指儲存該電磁記錄之「載體」，不及於「軟體」本身；然有經濟價值之電腦程
    式既得為交易之客體，且其使用與所附著之載體密不可分，如按前述之分類，謂
    其非屬商標法上之「商品」，則各軟體廠商欲受商標法保護，除於載體表面或包
    裝上外，就燒錄於載體內之所標示之商標文字或圖檔，其使用意思自係針對能被
    視為「商品」之載體為之，此觀新力、可樂美、卡波光、SNK、NBA等公司就附表
    一編號一至六所示之商標圖（字）樣申請註冊時均指定使用於光碟、磁碟、磁片
    、磁帶或卡匣等載體即明，故就整張光碟對拷、卻未標示任何文字或圖樣於外如
    本件之盜版業者，其使用意思當然係同於原版廠商，仍應受各該註冊商標拘束。
    又扣案遊戲卡匣分別將「瑪莉醫生圖」、「瑪莉跳躍圖」、「KONAMI」及圖，或
    「SUPER MARIO」、「POCKET MONSTER」、「GAME BOY」、「Nintendo」等字樣
    浮刻於膠殼或印刷於廣告紙盒、說明書、標帖及收容盒上，扣案之「熱爆勁舞」
    遊戲光碟之包裝紙上亦印有「KONMAI及圖」，固已於光碟、卡匣等同類商品上，
    分別使用相同於日商甲○○公司就附表一編號七至十三，或日商可樂美公司就附
    表一編號二、三所示之註冊商標；然商標法第六條所謂「商標之使用」，祇需以
    行銷目的，將商標標示於商品內外或其包裝、容器、標帖、說明書、價目表或其
    他類似物件上均可，不僅以揭示於商品之表面者為限，是以透過機器或電腦處理
    之電子訊息、電磁紀錄或其他媒介物顯示其商標者，亦屬之（前中央標準局八十
    七年五月二十六日台商字第二○八一四四號函示意旨及智慧財產局商標法修正草
    案第六條條文參照）；茲扣案光碟內存之電磁紀錄透過電視遊樂器之執行，如前
    所述既得於電視螢幕上分別顯示出如附表一編號一至六所示之商標圖樣，即足使
    一般之消費者認識其所表彰之商品來源，自亦構成商標之使用。再者，商標法第
    六十三條之客體，相較於公平交易法第三十五條、第二十條及刑法第三百三十九
    條之規定，僅以明知所販賣者係「意圖欺騙他人」於同一商品使用相同於他人註
    冊商標之商品為已足，不以『致』與他人之商品相混淆或使消費者陷於錯誤為成
    立要件，且擅自使用他人商標所製成之商品既足以混淆其來源，該產品當然係意
    圖欺騙他人所生產，此於仿冒者使用之初即已特定，是以扣案之光碟嗣後究在何
    場所以低價販賣、消費者知否其為盜版，暨販賣人有無使用商標之意思，即均與
    該罪名之成立無涉。
  (五)扣案之「勁爆熱舞」包裝紙、遊戲卡匣之外觀及扣案遊戲光碟內存之電磁紀錄分
    別使用附表一所示之註冊商標，核無商標法第二十三條所定普通使用之情形，而
    各該商品外表所標示及光碟內所燒錄之商標圖樣，於異時異地隔離觀察、施以通
    常之辯認，已足使具有普通購買經驗之誠實消費者與正版光碟產生混同誤認之虞
    ，且扣案之遊戲光碟未附說明書或操作手冊，其光碟表面皆係無印刷之裸片，其
    包裝紙除「勁爆熱舞」上印有「KONAMI及圖」外，「洛克人外傳」及「趣味射擊
    」上，均刻意略去商標及出品廠商文字，扣案之GAME BOY合卡及八位元卡，並將
    數十個遊戲集中於一卡匣內，且各該遊戲光碟及卡匣之進價，遠低於真品，被告
    專門從事遊樂器及相關週發產品之販賣，由各該光碟、卡匣之外表，暨其進貨價
    格，自不難發覺各該商品均係仿冒；參以被告供稱：「（妳是否知道警方所查扣
    之光碟片及卡匣均為盜版品？）我均知道：：我通常盜版光碟片以新台幣約三十
    五元進貨，甲○○卡匣約三百元進貨。：：我販售盜版光碟片至今約獲利二、三
    千元」、「（店內有賣PS、SEGA正版光碟：：）有的，正版光碟如SONY的一片是
    一千多到二千元，：：我有賣口袋怪獸，金、銀版都賣，：：店內有一台電腦是
    做帳用的，：：帳都是我自己做的，都是用電腦做報表，（甲○○扣案卡匣一個
    賣出多少錢？）：：打算一個賣六百元，我知道把卡匣插上掌上型主機就可以玩
    ，：：（店內賣的正版甲○○卡匣，卡匣內是單一遊戲，或是集結十幾個遊戲？
    ）好像沒有集結很多遊戲的卡匣。：：（賣卡匣的「小龍」是正版的代理商或合
    法的授權廠商？）我不知道。（他是賣正版的廠商嗎？）不是。：：我南強工商
    畢業，是唸電子科，有教授分辨電子零件，：：我高中有唸英文課程，：：二十
    六個英文字母我看的懂，PlayStation我看得懂，SONY我也知道，（NINTENDO 、
    GAME BOY這些英文字看得懂嗎？）分開我看得懂，（知道上開英文字是甲○○英
    文字嗎？）我不知道，但後面的GAME BOY我知道。（店內放電視做何使用？）看
    店時看電視使用的，插上主機可以播放電玩。（知道PS的設計圖樣是SONY的商標
    ？有無在正版光碟上看過上開商標？）有的，我知道那是SONY商標。：：（知道
    光碟放主機上在連上電腦或電視螢幕就可操控來玩？）我知道，而且須插上手把
    才可以玩。：：警察未刑求逼供、沒有逼我承認，也沒有交換條件，也沒有逼我
    咬我先生。（妳當時在警察及檢察官面前所言實在嗎？）對的，實在。」（見偵
    查卷第四、五頁及本院八十九年十二月十八日訊問筆錄），可見被告向「小龍」
    購買扣案之遊戲光碟及卡匣時即知其均係盜版之仿冒品，且於賣出時亦知與原版
    光碟同一內容之扣案之遊戲光碟經播放後得顯示各遊戲出品公司之商標及相關之
    授權文字，其主觀上就所出售之光碟係仿冒商品兼係侵害著作權之重製物，暨其
    內燒錄有由盜版業者偽造之出品或授權字樣等構成要件事實即有認識。又被告自
    承盜版光碟每片以三十五至四十元買入，再以四十五至五十元賣出，每片之利潤
    約五至十五元，按其供稱販售盜版光碟已獲利二、三千元計算，其售出之數量約
    為購入之片數約在一百三十三片至六百片左右，加上扣案之七十四片，即為其買
    入之數量。
  (六)扣案光碟中所燒錄之「LISCEND BY SONY COMPUTER ENTERTAINMENT INC.」、「
    STRATIGE SIMULATION INC.PRESENTS」、「c SNK COMPUTER COPORATION」、「C
    1999 KONAMI,KONAMI COMPUTER ENTERTAINMENT TOYKO」、「IDOL MINDS DIGITA
    ENTERTAINMENT」、「C 1999SONY COMPUTER ENTERTAINMENT AMERICA INC.」、?
    B-FACTORY CO, LTD.」、「M-PEN INC.」、「SUN SOFT」、「KECO KONAMI COMP
    TER ENTERTAINMENT OSAKA」、「D3 PUBLISHER INC.」、「TAM SOFT,TAM SOFT
    COPORATION,1999 TAM SOFT COPORATION」、「PRODUCED BY NAM CO.,NAMCO」、
    「SONY COMPUTER ENTERT AINMINT INC PRESENTS」、「 CONTRAIL,A CONTRAIL
    PRODUCTION」、「C 2000 SONY COMPUTER ENTERTAINMINT INC.」、「STATIC PR
    ESETNS」、「SONY COMPUTER ENTERTAINMENT EUROPE PRESENTS」、「KECT KON
    AMI COMPUTER ENTERTAINMENT TOYKO」、「FUTURE AMUSEMENT & ENTERTAINMENT
    YUK'S CO,LTD.」、「1995 SONY COM PUTER ENTERTAINMENT INC.,SONY CREATIV
    PRODUCRTS INC.」、「c SNK COMPUTER COPORATION」、「TYO SPIRITS OS TOKY
    , c TYO 1999」、「KECT KONAMI COMPUTER ENTERTAINMENT TOYKO」、「ENIX P
    ESENTS」、「MAGIC COMPANY」、「C 魔法株式會式/2000」、「C竹本泉/TIM」?
    「IF IDEA FACTORY」、「IDEA FACTORY PRESENTS」等字樣，係八十六年十月八
    日修正公布之刑法第二百二十條第二項所規範、以符號表示之電磁紀錄（本質上
    係透過ASCII編碼顯示於螢幕之符號），既以永續之狀態各存在於光碟片上，且
    皆足以表示由各該公司出品、授權或創作用意之證明，即係刑法上之準私文書；
    而盜拷業者就各該文書並無製作權，且係無中生有，虛偽創設原廠所未曾就此宣
    示之文字，縱其內容與正版光碟過去揭錄之文字相同，仍屬偽造之私文書。又刑
    法上偽造文書之行使，側重於行為人之作為，祇需依其文書之用法以假作真提出
    、達於他方「可得暸解」之狀態，即已就其內容有所主張，應構成偽造文書之行
    使（最高法院七十二年臺上字第四七○九號判例意旨參照），至於相對人是否暸
    解，則與「行使」之成立及其時點之認定無涉。茲被告將燒錄有前述表示出品、
    授權用意文字之遊戲光碟交予顧客，既如同正版遊戲公司於販賣時就本預計藉機
    器或電腦處理顯示、非供一般消費者以肉眼辨識之私文書向客戶提示，即達於對
    方可得瞭解之狀態就其內容有所主張，且足生損害於各該出品、授權廠家、創作
    人之商業利益，應構成偽造文書之行使（最高法院八十九年度台上字第二三八五
    號判決意旨參照）。
  (八)或謂前述違反商標法及行使偽造文書於本質上均係侵害著作權之問題（法務部八
    十八年四月二十七日法檢字第○○○六八七號函）。然日本等外國人之著作，除
    有「北美事務協調委員會與美國在臺協會著作權協定」第一條各款之情形外，就
    合於在臺首次或同步發行之要件者，依著作權法第四條第一款立法互惠之規定，
    亦受我國著作權法保護（內政部八十一年七月八日台內著字第八一一一九○三
    號函、八十四年八月一日台內著會發字第八四一四二六六號函釋意旨參照）；
    而扣案之盜版光碟、卡匣中僅遊戲程式部分屬著作權保護之範圍，就卡匣、光碟
    包裝紙表面及光碟內所燒錄徵表商品來源之商標圖樣，與表示一定用意證明之授
    權、出品甚至宣示著作權屬之文字，既均不能兼括，其一燒錄或販賣行為所同時
    觸犯之商標專用與公共信用法益，則屬想像競合犯之問題，且不因就著作權部分
    已否告訴或撤回之影響，自應分別論究。
  綜據上述，被告所辯無非卸責或誤解法令之詞，均不可採。是本件事證已臻明確，
  被告之犯行堪以認定，其為中華民國國民，有知法之義務，刑法第十六條前段並規
  定：「不得因不知法律而免除刑事責任」，不論其知否前開光碟內之授權文字該當
  於刑法上之準私文書，均應依法論科。
三、被告販賣盜版遊戲光碟及卡匣，核係犯商標法第六十三條之販賣仿冒商品罪及刑
    法第二百十六條、第二百十條之行使偽造私文書罪，就販賣遊戲卡匣部分併成立
    著作權法第九十三條第三款之明知為侵害著作權之物以意圖營利而交付之方法侵
    害他人之著作權罪；其先後多次違反商標法、著作權法及行使偽造私文書，均時
    間緊接，各所犯為構成要件相同之罪名，顯係基於概括犯意反覆為之，應皆依連
    續犯之規定各論以一罪，並加重其刑；其一販賣行為觸犯該三罪名，為想像競合
    犯，應從一重之行使偽造文書罪處斷，起訴書就附表一所列除「PS設計圖」、「
    Nintendo」、「GAME BOY」外之商標，就附表二所列除「打磚塊 (ALLEYWAY) 」
    外之電腦程式著作，就附表三所列除「LISCEND BY SONY COMPUTER ENTERTAINME
    NT INC.」外之偽造私文書，暨侵害「大金剛６」之遊戲程式著作部分，雖均未
    記載，然此為起訴效方所及，本院得併予審究。又被告所犯行使偽造私文書罪係
    最重本刑為五年以下有期徒刑之罪，原不得易科罰金，惟其被告行為後，刑法第
    四十一條就得易科罰金之罪，業於九十年一月十日修正公布為「犯最重本刑為五
    年以下有期徒刑之罪」，於同年月十二日生效，經比較結果，依刑法第二條第一
    項之規定，自應適用裁判時之新法於被告最有利。茲被告無犯罪前科，有臺灣高
    等法院被告全國前案紀錄表可考；爰審酌其素行、犯罪之動機、目的、手段、所
    生危害，暨其飾詞狡辯之犯後態度等一切情狀，量處如主文所示之刑，並諭知易
    科罰金之折算標準，資以懲儆。扣案如附表所示如附表三所示之遊戲光碟（含包
    裝紙）及附表四所示之遊戲卡匣均係仿冒他人註冊商標之商品，其中遊戲卡匣部
    分兼係侵害他人著作權之重製物，遊戲光碟目錄二十冊，依被告所供乃其所有供
    販賣仿冒光碟所用之物（見本院八十九年十二月十八日訊問筆錄），均應依法宣
    告沒收。
四、公訴意旨另以：被告乙○○向「小龍」買入後連續賣出之PS遊戲光碟內兼燒內錄
    有業經日商新力公司向主管機關註冊享有專用權之「PlayStation」商標圖樣云
    云，因認被告所為兼侵害日商新力公司就PlayStation之商標專用權。惟按犯罪
    事實應依證據認定之，無證據不得推定其犯罪事實，如不能證明被告犯罪者，應
    諭知無罪之判決，刑事訴訟法第一百五十四條、第三百零一條第一項分別定有明
    文。茲依卷附之第00000000號商標註冊證影本所示，「PlayStation」
    商標圖樣僅指定使用於電視遊樂器，未針對光碟或錄有遊戲程式之其他「載體」
    註冊，而扣案之遊戲光碟於勘驗過程中所出現之「PlayStation」字樣實係源自
    於遊戲主機，非儲存於光碟內，亦如前述，是被告販賣PS遊戲光碟之行為，並未
    侵害PlayStation商標，因公訴人認此與前揭有罪部分係一行為所同時觸犯，爰
    不另為無罪之諭知。
五、告訴人日商甲○○公司雖指訴扣案附表四─（三）編號二、三、四之八位元卡內
    併燒錄有仿冒之「F1 RACE」、「MARIO BROTHERS」、「SUPER MARIO BROTHERS
    」、「PINBALL」、「DONKEY KONG」、「DONKEY KONG JOUNIOR」、「DONKEY
    KONG3」、「ICE CLAIMBER」等電腦遊戲程式（詳如附表六所示）云云，因認被
    告就此部分之販賣行為尚有侵害甲○○公司對各該電腦遊戲程式之著作權。惟查
    ，我國著作權法就外國人之著作，於民國八十一年七月六日以前，依七十四年七
    月十日修正公布之著作權法第十七條規定，如在我國首次發行後向前內政部著作
    權委員會註冊登記者，即受保護，自八十一年七月六日起至八十七年一月二十一
    日再度修正前，依八十一年七月六日修正公布之著作權法第四條及第三條第十二
    款之規定，除在臺首次發行或同步發行外，尚需在中華民國領領域內「重製」後
    「散布能滿足公眾合理需要之重製物」，始受保護。觀諸告訴人日商甲○○公司
    所提出之美國著作權註冊登記證及其認證書各七件等影本所載，由日本甲○○公
    司創作之「F1 RACE」、「SUPER MARIO BROTHERS」、「PINBALL」、「DONKEY
    KONG」、「DONKEY KONG JOUNIOR」、「DONKEY KONG3」、「ICE CLAIMBER」等
    電腦遊戲程式分別於一九八一年至八四年間完成創作，其於偵審中就該七種及「
    MARIO BROTHERS」遊戲程式，既未提出在我國之著作權執照或業於八十七年一月
    二十一日前在臺重製之證明，即無從適用前開規定加以保護；而我國於一九九三
    年七月十六日雖與美國簽定「北美事務協調委員會與美國在臺協會著作權協定」
    ，然告訴人日本甲○○公司未證明右揭八種遊戲程式均係在臺灣或美國首次發行
    或於日本首次發行後三十日內在美國或臺灣同步發行，被授予各該著作「專屬權
    利」之美國甲○○公司則未提出告訴，本件告訴人日本甲○○公司自無從援引該
    協定第一條第三項、第四項規定主張應受我國著作權法保護，併予敘明。
據上論斷，應依刑事訴訟法第二百九十九條第一項前段，商標法第六十三條、第六十
四條，著作權法第九十三條第三款，刑法第十一條前段、第二條第一項前段、第五十
六條、第二百十六條、第二百十條、第二百二十條第二項、第五十五條、第四十一條
第一項前段、第三十八條第一項第二款，罰金罰鍰提高標準條例第二條，判決如主文
。
本案經檢察官謝宗甫到庭執行職務
中      華      民      國    九十      年      五      月    二十五    日
                                      臺灣板橋地方法院刑事第五庭
                                          法  官
右正本證明與原本無異。
如不服本判決，應於判決送達後十日內，向本院提出上訴狀。
                                          書記官
中      華      民      國    九十      年      六      月      五      日
刑法第二百二十條(舊)：
在紙上或物品上之文字、符號，依習慣或特約，足以為表示其用意之證明者，關於本
章之罪，以文書論。
刑法第二百二十條（新）：
在紙上或物品上之文字、符號、圖畫、照像，依習慣或特約，足以為表示其用意之證
明者，關於本章及本章以外各罪，以文書論。
錄音、錄影或電磁紀錄，藉機器或電腦之處理所顯示之聲音、影像或符號，足以為表
示其用意之證明者，亦同。
稱電磁紀錄，指以電子、磁性或其他無法以人之知覺直接認識之方式所製成之紀錄，
而供電腦處理之用者。
商標法第六十四條：
犯前二條之罪所製造、販賣、陳列、輸出或輸入之商品不問屬於犯人與否，沒收之。
商標法第六十三條
明知為前條商品而販賣、意圖販賣而陳列、輸出或輸入者，處一年以下有期徒刑、拘
役或科或併科新臺幣五萬元以下罰金。
著作權法第九十三條：
有左列情形之一者，處二年以下有期徒刑，得併科新臺幣十萬元以罰金：
一、侵害第十五條至第十七條規定之著作人格權者。
二、違反第七十條規定者。
三、以第八十七條各款方法之一侵害他人之著作權者。
刑法第二百十條
偽造、變造私文書，足以生損害於公眾或他人者，處五年以下有期徒刑。
刑法第二百十六條
行使第二百十條至第二百十五條之文書者，依偽造、變造文書或登載不實事項或使登
載不實事項之規定處斷。


司法院資訊處製作；財團法人民間司法改革基金會備份。
